【裁判字號】    97,簡上,1003
【裁判日期】    971021
【裁判案由】    詐欺
【裁判全文】
臺灣板橋地方法院刑事判決            97年度簡上字第1003號
上  訴  人
即  被  告  乙○○
選任辯護人  姚本仁律師
上列上訴人因詐欺案件，不服本院97年度簡字第6330號中華民國
97年7 月21日第一審判決（聲請簡易判決處刑案號：97年度偵字
第15471號），提起上訴，本院管轄之第二審合議庭判決如下：
    主  文
上訴駁回。
乙○○緩刑貳年，並應於判決確定後六個月內向公庫支付新臺幣
伍萬元。
    事  實
一、乙○○依其智識程度及社會經驗，預見將其所有之金融帳戶
    或提款卡（含密碼）提供予不詳人士使用，可幫助不詳人士
    提領獲取詐欺犯罪所得，竟在該結果之發生不違背其本意之
    情形下，基於幫助詐欺取財之不確定故意，於民國九十六年
    四月四日下午某時許，在臺北縣新莊體育場附近某處，將其
    前所申請開立之臺新國際商業銀行新莊分行（下稱臺新銀行
    ）00000000000000號帳戶、第一商業銀行泰
    山分行（下稱第一銀行）000000000000號帳戶
    之存摺影本、提款卡及密碼等物，同時交付予真實姓名年籍
    不詳自稱「李大哥」弟弟之某真實姓名年籍不詳之成年男子
    ，藉以幫助「李大哥」所屬詐欺集團從事詐欺取財之犯行。
    嗣該詐欺集團成員意圖為自己不法之所有，利用黃伯仁所提
    供之前開臺新銀行、第一銀行之帳戶，於附表所示時間，並
    施以如附表所示之詐術，使丙○○、丁○○及甲○○三人陷
    於錯誤，先後依該詐欺集團成員之指示，於附表所示之時間
    ，將如附表所示款項轉帳、匯款至上開臺新銀行、第一銀行
    帳戶內，俟發現丙○○、丁○○、甲○○將款項轉帳、匯款
    至前開銀行帳戶後，該詐欺犯成員隨即派員提領乙○○上開
    銀行帳戶內款項。後因丙○○、丁○○、甲○○發覺受騙，
    分別報警循線查悉上情。
二、案經臺北縣政府警察局新莊分局及宜蘭縣政府警察局宜蘭分
    局報請臺灣板橋地方法院檢察署檢察官偵查後聲請簡易判決
    處刑。
    理  由
一、證據能力：
    查被告及選任辯護人對於下列各項證據方法之證據能力均無
    意見，本院審酌各證據方法作成時之情況，認為並無不適當
    之情事，依刑事訴訟法第一百五十九條之五規定，均得作為
    證據，合先敘明。
二、認定犯罪事實所憑之證據及理由：
    訊據上訴人即被告乙○○固坦承有於上開時地，將其開立之
    上開臺新銀行、第一銀行帳戶之存摺影本、提款卡及密碼，
    交付予自稱「李大哥」弟弟之某真實姓名年籍不詳之成年男
    子之事實，惟矢口否認有何幫助詐欺犯行，辯稱：我沒有幫
    助詐欺的意思，我當時只是為了應徵夜間司機的工作，是自
    稱「李大哥」的人說要我提供帳戶等資料，所以我才提供帳
    戶之存摺等資料給他；他說公司每日要結算我們司機收入的
    金額，且每個司機都要提供一個帳戶，是為了方便查帳云云
    。經查：
(一)被告申請設立之上開臺新銀行、第一銀行帳戶，確遭詐騙集
    團成員利用，以如附表所示之方式詐騙被害人丙○○、丁○○、甲○○匯入如附表所示之款項等事實，業據證人丙○○
    、丁○○、甲○○於警詢時指述綦詳，復有被告上開臺新銀
    行存摺影本、第一銀行存摺影本、交易明細表各一份、證人
    丁○○提出之自動櫃員機交易明細表、警察機關受理詐騙帳
    戶通報警示簡便格式表、內政府警政署反詐騙諮詢專線紀錄
    表等件在卷可稽。
(二)被告固以前詞置辯，惟詐欺集團使用人頭帳戶作為詐欺等財
    產犯罪之工具，早已為平面及電子媒體廣為報導，被告於本
    院審理中自承其係研究所在學生，且國中畢業就開始半工半
    讀，並做過便利商店店員、電子公司工讀生、飯店櫃檯之工
    作等語，是被告係智識正常且具社會經驗之成年人，對此自
    無不知之理。且依被告所述，其係應徵夜間司機工作，是其
    所載送之客戶交付之款項，應歸公司所有，縱由被告暫收款
    項，亦應由公司方面自行提供帳戶以供被告存入，或於被告
    返回公司後直接繳回公司人員即可，何須先由被告存入其自
    己之帳戶，再由公司迂迴持其提供之提款卡至銀行領取？況
    對方若果係正常應徵司機，理應陳明公司名稱、地址，出面
    聯絡之人亦應表明真實之姓名、身分，如何會在未表明任何
    資料下，即要求提供帳戶之存摺影本、提款卡及密碼？是被
    告對此種種顯然違背常情之情事，豈能毫無懷疑而遽信之理
    ？是被告辯稱其係因應徵司機而受騙提供銀行帳戶之存摺影
    本、金融卡及密碼云云，其真實性已非無疑。
(三)又於金融機構開設存款帳戶，請領存摺及提款卡一事，原係
    針對個人身分之社會信用而予以資金流通，具有強烈之屬人
    性，而金融帳戶為個人理財之工具，於金融機構申請開設存
    款帳戶亦無任何特殊之資格限制，一般民眾皆可以存入最低
    開戶金額之方式，任意於金融機構申請開設存款帳戶，且一
    人並可於不同之金融機構申請多數之存款帳戶使用，此屬眾
    所周知之事實。是依一般人之社會生活經驗，若見他人不以
    自己名義申請帳戶，反而向人收取金融帳戶供己使用，衡情
    對於該帳戶是否供不法之使用，當有合理之懷疑。本件依據
    被告於偵查中供稱其交帳戶出去以後也覺得很奇怪，去銀行
    查才知道被凍結等語，且被告既係研究所在學之心智成熟的
    成年人，依其個人之智識及經驗，應可預見自稱「李大哥」
    之成年男子，不使用自己之帳戶，竟向其收取帳戶之存摺影
    本、提款卡及密碼使用，其對提供帳戶存摺、提款卡及密碼
    等物供他人使用，有幫助該他人從事詐欺取財犯行之可能性
    ，應有所預見，然被告竟仍將其上開金融機構帳戶之存摺影
    本、提款卡及密碼等物，均交予他人使用，足見被告於主觀
    上對於其提供帳戶之行為，縱令因而幫助他人為詐欺取財之
    行為，亦不違反其本意，其有幫助詐欺取財之不確定故意，
    至屬灼然。被告及辯護人辯稱：被告無幫助他人詐欺取財之
    犯意云云，並非足採。
(四)被告於偵查及本院審理中固分別提出其所稱內容記載「應徵
    晚間司機（0000－000000）」之報紙分類廣告一
    張及其於九十七年四月四日使用自己申請之行動電話撥打上
    開0000－000000號碼之通話明細表，惟此僅能證
    明被告曾與行動電話門號0000－000000號之使用
    人於九十七年四月四日有四次電話連絡而已，至渠等電話通
    話之實際內容為何則屬不明。縱認被告所辯其係因應徵晚間
    司機工作而與刊登報紙廣告者電話聯絡一節屬實，但被告對
    於登報之人應徵司機，卻未告知公司之名稱、地址，亦未表
    明聯絡者之真實姓名、身分等違背常情之情況下，即任意提
    供自己帳戶之存摺影本、提款卡及密碼與對方，衡之社會經
    驗法則，及被告擁有多年工作經驗之智識能力，並於偵查中
    供稱其交帳戶出去以後也覺得很奇怪，去銀行查才知道被凍
    結等語，堪認被告對其提供帳戶存摺、提款卡及密碼等物供
    他人使用，有幫助該他人從事詐欺取財犯行之可能性，應有
    所預見，詎被告仍將其上開臺新銀行、第一銀行帳戶之存摺
    影本、提款卡及密碼等物，全部交予來歷、身分不明之「李
    大哥」等人使用，益徵被告於主觀上對於其提供帳戶之行為
    ，縱令因而幫助他人為詐欺取財之行為，亦不違反其本意，
    其確有幫助詐欺取財之不確定故意。是被告上開所辯及其所
    提前揭報紙分類廣告、通話明細表，均尚難作為被告有利之
    認定。
(五)綜上所述，被告前開各項辯解，仍難據為免責之事由。本案
    事證明確，被告犯行洵堪認定。
三、核被告乙○○所為，係犯刑法第三十條第一項、第三百三十
    九條第一項之幫助詐欺取財罪。被告以一提供臺新銀行、第
    一銀行帳戶之幫助行為，幫助上述詐欺集團成員實施三詐欺
    取財之犯罪行為，致使附表所示三名被害人財產法益受侵害
    ，同時觸犯上開三相同之幫助詐欺取財罪名，為想像競合犯
    ，應依刑法第五十五條規定，從一重處斷。被告以幫助之意
    思，參與構成要件以外之行為，為幫助犯，應依同法第三十
    條第二項之規定，按正犯之刑減輕之。原審以被告所犯幫助
    詐欺取財罪，事證明確，並適用刑事訴訟法第四百四十九條
    第一項前段、第三項，刑法第三十條第一項前段、第二項、
    第三百三十九條第一項、第五十五條、第四十一條第一項前
    段，刑法施行法第一條之一第一項、第二項前段之規定，審
    酌被告本件犯罪之動機、目的、手段、所幫助詐得金額之多
    寡及被告犯罪後之態度等一切情狀，量處拘役五十日，並諭
    知易科罰金之折算標準，認事用法均無違誤，量刑尚稱妥適
    ，被告上訴猶執前詞否認犯罪，並無理由，應予駁回。
四、末查，被告前未曾因故意犯罪受有期徒刑以上刑之宣告，有
    臺灣高等法院被告前案紀錄表可按，其因一時失慮，偶罹刑
    典，犯後供承有提供帳戶予他人使用，經此刑之宣告後，應
    知警惕而無再犯之虞，且審酌被告目前仍係大學碩士班之學
    生，認暫不執行其刑為當，併予以宣告緩刑二年，使其能順
    利完成學業；另斟酌被告提供銀行帳戶幫助詐騙集團成員為
    詐欺取財犯行，對於被害人之財產造成損害之情形，併命被
    告應於判決確定後六個月內向公庫支付新臺幣伍萬元，以啟
    自新。
據上論斷，應依刑事訴訟法第四百五十五條之一第一項、第三項
、第三百六十八條，刑法第七十四條第一項第一款、第二項第四
款，判決如主文。
本案經檢察官李巧菱到庭執行職務。
中    華    民    國    97    年    10    月    21    日
                  刑事第十三庭  審判長法  官  白光華
                                      法  官  曾淑娟
                                      法  官  楊志雄
以上正本證明與原本無異
本件不得上訴
                                      書記官  陳春銘
中    華    民    國    97    年    10    月    21    日
附錄本案論罪科刑法條全文：
刑法第339條
意圖為自己或第三人不法之所有，以詐術使人將本人或第三人之
物交付者，處5 年以下有期徒刑、拘役或科或併科1 千元以下罰
金。
以前項方法得財產上不法之利益或使第三人得之者，亦同。
前二項之未遂犯罰之。
附表：
┌──┬───┬──────┬────────┬──────────┐
│編號│被害人│  匯款時間  │匯款金額（新臺幣│詐騙方式            │
│    │      │            │）及帳戶        │                    │
├──┼───┼──────┼────────┼──────────┤
│ 1  │丙○○│97年4 月4 日│先後二次，各轉帳│由一自稱東森購物人員│
│    │      │下午8 時10分│三萬元（共六萬元│之不詳詐騙集團成員以│
│    │      │許          │）至被告乙○○前│電話向丙○○佯稱欲幫│
│    │      │            │開臺新銀行帳戶。│丙○○取消分期付款之│
│    │      │            │                │設定，致丙○○陷於錯│
│    │      │            │                │誤，依其指示持金融卡│
│    │      │            │                │至自動櫃員機操作而轉│
│    │      │            │                │帳匯款。            │
├──┼───┼──────┼────────┼──────────┤
│ 2. │丁○○│97年4 月4 日│轉帳十萬元至被告│由一自稱東森購物人員│
│    │      │下午10時24分│乙○○前開第一銀│之不詳詐騙集團成員以│
│    │      │許          │行帳戶。        │電話向丁○○佯稱其之│
│    │      │            │                │前購物發生問題，要求│
│    │      │            │                │丁○○至提款機前操作│
│    │      │            │                │以確保自己之權益，致│
│    │      │            │                │丁○○陷於錯誤，依其│
│    │      │            │                │指示至自動櫃員機操作│
│    │      │            │                │而轉帳匯款。        │
├──┼───┼──────┼────────┼──────────┤
│ 3  │甲○○│97年4 月5 日│轉帳九萬九千元至│由一自稱奇摩網站銷售│
│    │      │下午6 時35分│被告乙○○前開第│人員之成年女子及自稱│
│    │      │許          │一銀行帳戶。    │元大銀行客服人員先後│
│    │      │            │                │以電話向甲○○佯稱系│
│    │      │            │                │統出現錯誤，須至提款│
│    │      │            │                │機解除分期付款設定等│
│    │      │            │                │語，致甲○○陷於錯誤│
│    │      │            │                │，依渠等之指示至自動│
│    │      │            │                │櫃員機操作轉帳匯款。│
└──┴───┴──────┴────────┴──────────┘


司法院資訊處製作；財團法人民間司法改革基金會備份。
